【裁判字號】    98,訴,1594
【裁判日期】    990519
【裁判案由】    分割共有物
【裁判全文】
臺灣臺南地方法院民事判決              98年度訴字第1594號
原      告  甲○○
被      告  乙○○
訴訟代理人  丙○○
上列當事人間請求分割共有物事件，本院於民國九十九年五月五
日言詞辯論終結，判決如下：
    主      文
兩造共有坐落台南市○○區○○段921地號、面積227點26平方公
尺土地，應分割如附圖所示：編號921-000地號、面積223點20平
方公尺分歸原告所有，編號921-Ａ001地號、面積4點06平方公尺
分歸被告所有。
訴訟費用由被告負擔56分之1，其餘由原告負擔。
    事實及理由
一、原告主張略以：坐落台南市○○區○○段921地號、面積227
    點26平方公土地（以下簡稱系爭土地）為兩造所共有，原告
    應有部分為336之330，被告應有部分則為336之6，兩造無不
    分割之協議，亦無因物之使用目的不能分割之情形，惟因被
    告共有部分經債權人安泰商業銀行假扣押在案，致無法為協
    議分割，爰依民法第823、824條之規定提起本件訴訟，請求
    依台南市安南地政事務所於民國99年4月8日複丈之土地複丈
    成果圖（以下簡稱附圖）所示之分割方法分割系爭土地，並
    聲明求為判決如主文第1項所示。
二、被告方面：同意系爭土地分割如附圖所示。
三、按各共有人得隨時請求分割共有物，但因物之使用目的不能
    分割或契約訂有不分割之期限者，不在此限， 民法第823條
    第1項定有明文； 再按共有物之應有部分經實施查封後，共
    有人仍得依民法第824條規定之方法， 請求分割共有物。惟
    協議分割之結果有礙執行效果，對於債權人不生效力，至於
    裁判分割，係法院基於公平原則，決定適當之方法而分割共
    有物，自不發生有礙執行效果之問題，債權人即不得對之主
    張不生效力，最高法院69年度第14次民事庭會議決議、72年
    台上字第2642號判例意旨參照。查原告主張兩造共有之系爭
    土地，並無不能分割之協議等情，為被告所不爭執，系爭土
    地坐落都市計畫住宅區，現場為空地，依土地分割複丈規定
    如為空地且未申領建照，並無分割限制等情，為臺南市安南
    地政事務所於99年1月20日 以安南地所二字第0990000403號
    函明載；復參照前揭說明，裁判分割乃法院基於公平原則決
    定適當之方法分割共有物，並不發生有礙執行效果之問題。
    是本件原告訴請判決分割系爭土地，於法尚無不合，應予准
    許。
四、復按以原物分配於各共有人時，除應顧及均衡之原則外，並
    須就各共有人應行分得之範圍，如面積多寡、交通、位置及
    占有形勢等，予以確定，最高法院55年台上字第1982號判例
    可資參照。查就系爭土地，原告應有部分為336之330，被告
    應有部分則為336之6，系爭土地為不規則之五邊形，其上均
    無建物等情，業經本院赴現場勘驗屬實，有勘驗筆錄、原告
    提出之系爭房屋土地登記第二類謄本及地籍圖謄本在卷可稽
    ，雙方亦均無爭執，應堪信為真實。再查兩造提出之分割方
    案，雖可能於分割後，致使被告僅所有一塊畸零又狹小之土
    地，惟被告之應有部分占系爭土地之極小部分，又已被債權
    人設定假扣押，若不分割，則可能造成系爭土地整塊無法利
    用之經濟上不利益；又雙方對於分割後可能造成有畸零地之
    情形，亦均表知悉。爰審酌系爭土地之使用現況、分割後原
    告分得之土地仍屬方正完整，雖發生被告分得畸零地之情形
    ，惟此係因被告應有部分所占比例太小所致，而兩造對此亦
    表示無意見等情，認兩造主張將系爭土地依附圖所示之分割
    方法分割，尚屬公平合理，爰予分割如主文所示。
五、按因共有物分割、經界或其他性質上類似之事件涉訟，由敗
    訴當事人負擔訴訟費用顯失公平者，法院得酌量情形，命勝
    訴之當事人負擔其一部， 民事訴訟法第80條之1定有明文。
    是本件分割訴訟費用，認應由兩造按其應有部分之比例負擔
    訴訟費用，爰判決如主文第2項所示。
六、據上論結，本件原告之訴為有理由，依民事訴訟法第78條、
    第80條之1、第87條第1項。
中    華    民    國    99    年    5     月    19    日
                          臺灣臺南地方法院民事第三庭
                                法  官  王 獻 楠
上為正本，係照原本作成。
如不服本判決，應於本判決送達後20日內提出上訴狀（須按他造
當事人之人數附繕本）。
中    華    民    國    99    年    5     月    20    日
                                書記官  李 靜 怡

司法院資訊處製作；財團法人民間司法改革基金會備份。
